Inventaris van het archief van het Departementaal Bestuur van de Delf, 1799-1802
Nationaal Archief, Den Haag
Departementaal Bestuur van de Delf
Departementaal Bestuur Delf
1799-1802
32911
5.60 meter; 71 inventarisnummers.
Normale geschreven en gedrukte documenten.
Nationaal Archief, Den Haag
Departementaal Bestuur van de Delf, 1799-1802
De zeven gekozen leden van het Departementaal Bestuur van de Delf (1799-1802) waren verantwoording schuldig aan het Uitvoerend Bewind. Hun taak bestond ondermeer uit het bekendmaken en uitvoeren van wetten, zorgen voor orde en veiligheid, de inning van belastingen en het houden van toezicht op gemeentebesturen. Ook hadden zij een belangrijke taak als intermediair tussen de ingezetenen van het departement en het Uitvoerend Bewind. Het archief bevat (geheime) resoluties, ingekomen stukken, circulaires, missiven en publicaties.
Archiefvorming
Geschiedenis van de archiefvormer
Departementaal bestuur van de Delf, 1799-1802
1. Algemeen
Op 23 april 1798 nam het Bataafse volk de "Acte van Staatsregeling" aan. Hierbij zou het grondgebied van de Bataafse Republiek in acht departementen met zoveel mogelijke gelijke bevolkingsaantallen worden ingedeeld. De oude gewestelijke grenzen werden daarbij radicaal gewijzigd
Zie dienaangaande: W.J.C. van Hasselt, Verzameling van Nederlandse Staatsregelingen en Grondwetten, Amsterdam, z.j. (in het vervolg Staatsregeling 1798), p.1.91, Titul I, artikel 3.
. Voor het voormalig gewest Holland betekende dit een splitsing in drie departementen: het Departement van de Amstel, dat van de Texel en dat van de Delf
Staatsregeling 1798, Titul I, artikel 3. Zie voor de archieven van de Departementen van de Amstel en de Texel, J.R. Persman, Archieven van de gewestelijke besturen in Noord-Holland 1799-1802 en 1807-1810. Haarlem 1977, in: Rijksarchieven in Holland, inventarisreeks nr. 11.
. Het VIe Departement, de Delf, kreeg in de gemeente Delft zijn hoofdplaats. Voorts moest elk departement in zeven ringen met een zo mogelijk even grote bevolking worden verdeeld
Idem, Titul I, art. 5.
. Een ring was enerzijds verdeeld in gemeente voor het openbaar bestuur en anderzijds in grondvergaderingen voor de verkiezingen
Idem, Titul I, artt. 5-6, Titul II, artt. 18-19.
. De ringen kregen als hoofdplaats Den Haag, Delft, Schiedam, Rotterdam - welke laatste stad voor twee ringen tegelijk hoofdplaats werd - Gouda en Oudewater
Publicatie van het Uitvoerend Bewind van 17 november 1798. Zie voor de indeling van de Bataafse Republiek ingevolge de Staatsregeling van 1798, Titul I, art. 7 en C. Cóvens, Beknopte staatsbeschrijving der Bataafsche Republiek, inzonderheid met betrekking tot derzelver bevolking en verdeeling in departementen, ringen en gemeenten, en in districten, naar aanleiding der Staatsregeling, volkstelling en van onderscheidene publicatiën dienaangaande, Amsterdam 1800.
.
Het grondgebied van de Delf was gelegen tussen de rivieren de Oude Rijn, de Maas en de Lek.
Volgens de staatsregeling moest het Departementaal Bestuur van de Delf door de ingezetenen van het Departement worden gekozen. Het bestuur diende uit zeven leden te bestaan, een uit elke kring
Staatsregeling 1798, Titul V, artt. 156, 158.
. De eerste verkiezingen, van 18 tot 20 december 1798, waren getrapt; de stemgerechtigden kozen de kiezers die op hun beurt de leden van het bestuur verkozen
Staatsregeling 1798, Titul II, art. 18 e.v. Titul V, artt. 159-164.
.
In het begin van 1799 kreeg het Intermediair Administratief Bestuur van het Uitvoerend Bewind opdracht de feitelijke invoering van departementale besturen voor te bereiden. Lukte het niet de besturen op tijd te installeren, dan moest het zelf de werkzaamheden voortzetten en zich richten naar de gedelegeerden van het Uitvoerend Bewind bij de respectievelijke departementale besturen
Publicatie van het Uitvoerend Bewind van 18 januari 1799.
.
Uiteindelijk pas op 30 maart 1799 installeerde een gevolmachtigde van het Uitvoerend Bewind de nieuwe bestuurders. De gevolmachtigde of commissaris bleef bij het Departementaal Bestuur in functie om toezicht te houden op de uitvoering van de wetten. Hij nam niet deel aan de vergaderingen van het bestuur, maar correspondeerde wel. Tevens was hij op vaste uren voor de ingezetenen te spreken
C.W. van der Pot, Bestuurs- en rechtsinstellingen der Nederlandse Provinciën (Zwolle, 1949), p. 152. Staatsregeling 1798, Titul V, art. 155. Zie voor de gedeponeerde archieven van de commissaris van het Uitvoerend Bewind, ARA, Tweede Afdeling, Archieven van het Staatsbewind, inv. nrs. 450-457.
.
Het Departementaal Bestuur van de Delf fungeerde tot 21 juni 1802. Het werd opgevolgd door het Departementaal Bestuur van Holland, dat ingevolge de nieuwe staatsregeling van 1801 het bestuur kreeg over een ressort dat volgens de oude gewestelijke grenzen van Holland was afgepaald
Op 16 oktober 1801 werd het ontwerp van staatsregeling aangenomen en overeenkomstig het besluit van het Staatsbewind van 4 juni 1802 werd het bestuur benoemd verklaard en op de 21ste van die maand geïnstalleerd.
.
Nieuwe kaart van het Departement van de Delf. Afkomstig uit: Covens, C., Beknopte Staatsbeschrijving der Bataafsche Republiek (Amsterdam 1800), kaart tegenover p. 51.
2. Organisatie
Het Departementaal Bestuur bestond, zoals gezegd, uit zeven leden. Nadat de gevolmachtigde van het Uitvoerend Bewind hen geïnstalleerd had en nadat zij de eed op de constitutie hadden gezworen
Archief het Departementaal Bestuur van de Delf (verder aangehaald als D.B.D.), inv. nr. 40, 30 maart 1799; p.1: 1ste ring, G.C.C. Vatebender; 3de ring, R. van den Bosch; 4de ring, W.H.Teding van Berkhout; 5de ring, R. van Spaen [voormalig secretaris van het Intermediair Administratief Bestuur]; 7de ring door loting; H. Lemstra van Buma; 18 april, pp.142-143; 2de ring, G. van Hasselt en per 16 april S. Cool [voor de 6de ring]. De commissaris van het Uitvoerend Bewind was A.J. la Pierre.
kozen zij schriftelijk buiten aanwezigheid van de gevolmachtigde de voorzitter
D.B.D., inv. nr. 40, 30 maart 1799, pp.2-3.
.
Het bestuur had een vaste secretaris in dienst
D.B.D., inv. nr. 40, 30 maart 1799, pp.16-17. De Wetgevende Vergadering had op 11 februari 1799 een instructie voor de secretaris vastgesteld. Voor de praktijk van authentieke afschriften van de secretaris, zie: D.B.D., inv. nr. 40, 11 april 1799, p.91.
, een commies, een eerste klerk en tweede klerk, een kamerbewaarder, die tevens conciërge was, twee boden en een drukker, die ook leverancier van schrijfbehoeften was
D.B.D., inv. nr. 40, 30 maart 1799, p.20.
.
Ingevolge het besluit van het Uitvoerend Bewind van 22 februari 1799 had het Intermediair Administratief Bestuur voor vergaderruimte voor zijn opvolgers moeten zorgen. Het Departementaal Bestuur van de Delf moest echter een pand van de municipaliteit van Delft huren: het Prinsenhof. Men verzocht het Uitvoerend Bewind om een betere regeling en stelde tevens een commissie van "toezigt en inspectie over de vergaderzaal en het departementaal gebouw" in, die deze zaken nader zou bekijken
D.B.D., inv. nr. 40, 5 april 1799, p. 73; 2 april, p.47; 26 april, pp.180-183.
. Op 16 augustus 1799 kocht het bestuur een gebouw aan de Oude Delf; op 5 september zou men verhuizen en de volgende dag de vergadering daar openen
D.B.D., inv. nr. 41, 16 augustus 1799, pp. 773-774; 4 september, p.889.
.
Onder leiding van de tijdelijke voorzitter W.H.Teding van Berkhout werden stappen ondernomen om te komen tot de formulering van een vergaderreglement
D.B.D., inv. nr. 40, 2 april 1799, p.47. Van den Bosch en Lemstra van Buma kregen opdracht een concept-vergaderreglement op te stellen.
en van de instructie voor het personeel
D.B.D., inv. nr. 40, 2 april 1799, p.47. Van Spaen, Vatebender en de secretaris moesten instructies voor de commies, de klerken, de kamerbewaarder en de boden ontwerpen; Lemstra van Buma en Vatebender dienden te zorgen voor een reglement voor de drukker.
. Op 26 april 1799 stelde hij voor een ander tot voorzitter te benoemen, omdat hij het presidium al een maand lang had waargenomen. Hij zou echter nog tot 31 mei de functie blijven vervullen; op die dag trad het vergaderreglement in werking dat een wisseling van het presidium om de twee weken voorschreef
D.B.D., inv. nr. 40, 26 april 1799, p.183; 31 mei, pp.382-390, art. 3.
. In de vergadering van 13 juni stelde het bestuur de instructie voor het secretariepersoneel vast
D.B.D., inv. nr. 40, 13 juni 1799, pp.451-460.
. De goedkeuring van de voorschriften voor de boden en de kamerbewaarder vergde meer tijd. Ingevolge het besluit van het Uitvoerend
Bewind van 14 maart 1799 moest de Commissaris van het Bewind bij het Departementaal Bestuur met dit bestuur een regeling treffen voor de boden. Het Departementaal Bestuur van de Delf stelde op 4 april voor om één van zijn boden volledig ter beschikking van de Commissaris te houden
D.B.D., inv. nr. 41, 4 april 1799, pp. 65-68.
. Nadat meer dan eens de concept-instructie voor de boden en de kamerbewaarder was behandeld, werd zij op 26 september goedgekeurd
D.B.D., inv. nr. 41, 16 augustus 1799, p.775; 2 september, p.883; 10 september, p.948; 26 september, pp.1077-1083.
. Vijf weken eerder was de instructie voor de drukker gereed gekomen
D.B.D., inv. nr. 41, 19 juli 1799, pp.657-664.
Organisatieschema Departementaal Bestuur van de Delf:
3. Taken
De departementale besturen waren administratieve lichamen die aan het Uitvoerend Bewind ondergeschikt en verantwoording schuldig waren. In geval van plichtsverzuim kon het Uitvoerend Bewind de leden ontslaan, mits het besluit met redenen was omkleed
Staatsregeling van 1798, Titul IV, art. 107 en Titul V, art. 147.
. Hun taak was:
bekendmaking en uitvoeren van alle wetten
Staatsregeling van 1798, Titul V, artt. 148, 170.
.
toezending aan het Uitvoerend Bewind van bezwaarschriften of van voorstellen afkomstig van inwoners van het departement
Idem, art. 150.
of van gemeentebesturen
Idem, artt. 171, 172.
.
zorg voor de orde en veiligheid, eventueel met inzet van troepen
Idem, art. 173, 174.
.
toezicht op de inning van de nationale belastingen
Idem, art. 179.
.
toezicht op de gemeentebesturen
Idem, artt. 181-183.
.
Het was departementale besturen toegestaan onderling overleg te plegen over zaken die aan hen waren toevertrouwd, maar niet over die welke van algemeen belang waren voor de Republiek
Idem, art. 151.
.
Elk bestuur moest de "gehouden registers van deszelfs handelingen" ieder half jaar veertien dagen op een vertrouwde plaats openlijk ter lezing aan de ingezetenen voorleggen
Idem, art. 152.
.
Op de Departementale Besturen van de Texel, van de Amstel en van de Delf gingen de werkzaamheden van de Commissie van Politie over; eveneens die van de Commissie van Koophandel, Zeevaart, Fabrieken en Trafieken, voor zover die niet tot het Agentschap van Nationale Economie behoorden. De briefwisseling van de Commissie van Binnenlandse Correspondentie uit het Intermediair Administratief Bestuur inzake de gehele Republiek werd toevertrouwd aan de Agent van Inwendige Politie. De activiteiten van de Commissie van Polderbestuur betreffende het toezicht op de gehele waterstaat waren reeds in 1798 op het bovengenoemde Agentschap overgegaan. De overige activiteiten van deze commissie werden per eind maart 1799 aan de afzonderlijke polderbesturen toebedeeld, onder toezicht van de departementale besturen inzake de "administratieve policie". De taken van Commissie tot de Kerkelijke Zaken aangaande de geschillen tussen municipaliteiten en kerkeraden kwamen aan de departementale besturen en de betaling van tractementen van "leerraaren" aan de Finantieele Commissie over het voormalige gewest Holland.
ARA, Tweede Afdeling, Archief van het Uitvoerend Bewind, inv. nr. 55, besluit van 1 april 1799 no 82.
Geschiedenis van het archiefbeheer
De verwerving van het archief
De rechtstitel is (nog) onbekend.
3.02
Aanwijzingen voor de gebruiker
Openbaarheidsbeperkingen
Volledig openbaar.
Materiële beperkingen
Andere toegang
Schema van de methode van onderzoek in de resoluties en bijlagen van het Departement van de Delf:
Aanvraaginstructie
Openbare archiefstukken kunnen online worden aangevraagd en gereserveerd. U kunt dit ook via de terminals in de studiezaal van het Nationaal Archief doen. Om te kunnen reserveren dient u de volgende stappen te volgen:
U maakt een profiel aan op www.gahetna.nl, en logt vervolgens in
Via de archiefinventaris (alleen de beschrijvingen met rode nummers) selecteert u het gewenste archiefstuk door op de knop 'Reserveren' te klikken
In het volgende scherm geeft u aan op welke dag u het archiefstuk wilt inzien
Indien u zich bevindt in de studiezaal en een tafelnummer heeft ontvangen kunt u dit nummer vermelden. Als u geen tafelnummer heeft kunt u tafelnummer 777 laten staan
Vervolgens bevestigt u uw reservering door deze te versturen.
Verwant materiaal
Beschikbaarheid van kopieën
Verwante archieven
2.01.01.05 - Inventaris van de archieven van het Staatsbewind, 1801-1805
Bijlagen
Index op inventarisnummers 48-52 geordend op onderwerpen voorkomende in de toegangen op de resoluties van het Departementaal bestuur van de Delf
Deze lijst bevat de onderwerpen waarover door het Departementaal Bestuur van de Delf resoluties zijn genomen. Men vindt deze trefwoorden terug in de repertoria op de resoluties. Daar staan de verschillende resoluties over het bepaalde onderwerp chronologisch in het kort omschreven. Tevens staan daar aangegeven op welke data de desbetreffende resoluties in de serie resoluties te vinden Zijn. Er is gekozen voor een alfabetische volgorde. De in de repertoria gehanteerde spelling is hier gehandhaafd. Achter de trefwoorden vindt men aangegeven in welke jaren resoluties over deze onderwerpen zijn genomen:
I inv.nr. 48
II inv.nr. 49
III inv.nr. 50
IV inv.nr. 51
V inv.nr. 52
Aanschrijvingen aan de resp. municipaliteiten I-V
Zie ook Notificatiën (II) (III) (IV) (V)
Aanspraaken III
Abolitie of remissiën van straf V
Admissiën
Zie Landmeters (II) (III) (IV)
Zie Grossiers of slijters in sterke dranken (III) (IV)
Zie Grossiers van zout en zeep (III) (IV)
Admissiën ter oprigting van traficquen II
Adressen II
Zie ook Missives (II)
Advisen III
Zie ook Missiven (III)
Afgestane landen V
Afkoops;- of waarborgs-penningen
Zie Waarborgspenningen (II)
Agenten (respective) der Bataafsche Republiek II, III
Agt % heffing
Zie Commissarissen tot onderzoek alsmeede Heffingen (geld) (II,III)
Alimentatiën Zie Armen (IV) (V) II, III
Zie Armen (IV) (V)
Allarm IV
Americaansche coloniën en bezittingen (raad van de -)
Zie Oost- en West-Indische handel (IV)
Amnestie IV
Amotiën
Zie Melioratiën (IV) (V)
Ampten, Amptenaaren I, II
Zie ook pensioenen (II)
Ampten, Amptenaaren en bediendens III, V
Zie ook Pensioenen (III) (IV)
Zie ook Remotiën (IV) (V)
Armée (Bataafsche)
Zie Militie (III) (IV)
Armen, armezaken II-IV
Zie ook Godshuyzen (II) (III) (IV) (V) mitsgaders behoeftigen (V)
Architekt
Zie Lokaal (III)
Asiatische bezittingen en etablissementen III
Zie Oost- en West-Indische handel (IV) (V)
Bailluwen
Zie officieren (II) (III) (IV) (V)
Bakens en bakengelden
Zie Pilotage (IV)
Bakkers (brood, beschuit, koeke) en meelverkopers II-V
Bank van lening (stads)
Zie Lombaarden (IV) (V)
Bannelingen, gebannen III
Bataven III
Zie ook uitgeweekenen (III) (IV)
Bedelaars, bedelarijen III
Zie ook Vagabonden (III)
Behoeftigen
Zie Armen (IV)
Belastingen (plaatselijke) III-V
Zie ook Omslagen (IV)
Beleenbank (Nationale) III, IV
Beleenbanken (stadsbank van leeningen) III
Besteedingen III
Bezuinigingen
Zie Finantiële Zaken (I)
Bibliotheecq van het bestuur III
Bibliotheecq (nationale) II
Bibliotheecqen
Zie Fondsen & ca (II) (III)
Bierstekerijen IV
Binnenlandsche Zaken (Raad van) IV
Bodens van het Departementaal Bestuur van de Delf I-V
Zie ook Secretarie (III)
Boomschending en houtdieverije III
Boschwagters of opzichters over de bosschen, plantagiën etc. in slands domeinen III
Brand mitsgaders geaffecteerdens tot de resp. brandspuiten V
Brieven van voorschrijvinge II, III
Brieveporte III
Zie Posterije (IV) (V)
Buitenlandsche Zaken (minister van -) IV
Burgermacht (gewapende) II-IV
Burgerrecht (Actens van) tot het exerceeren van neering of Ambagten II, III
Bussen IV, V
Cachet II
Capotten voor de Militairen
Zie Jassen (III)
Chirurgijns, doctoren, apothecars & c II
Collectens II-IV
Collegiën (vernietigde of nog te vernietigen) II
Zie Fondsen (III)
Collonel der Gewapende Burgermagt
Zie Burgermagt (III)
Collonellen II
Commandant van t Fransche Garnisoen II, III
Commanderende officieren over de troepen in de gemeentens IV
Commies van het bestuur II, III, V
Commissaris bij het Departement van de Delf II, III, V
Commissarissen tot het ontwerpen van den voet en inrichting van het Departement Holland
Zie Holland (IV)
Commissarissen tot onderzoek en van oppertoezigt naar de opbrengst der resp. geldheffing II-V
Zie ook Heffingen (geld) (II) (III) (IV)
Commissarissen inspecteurs over slands waterwerken en waterstaat III
Zie ook Waterstaat (III)
Commissaris (eerste) voor de Fransche Troupes in soldije der Bataafsche Republiek II, III
Commissarissen der Finantiën over de voormalige gewesten III
Zie Holland (II) Utrecht (II)
Commissarissen van toezigt en inspectie voor de vergaderzaal en departementaal gebouw III, IV
Zie ook Lokaal (III)
Commissarissen van de keurmeesters over de paardefokkerije
Zie Paardefokkerije (III) (IV)
Commissarissen van administratie over alle de goederen en domeinen door de Fransche aan de Bataafsche Republiek bij transactie afgestaan III
Commissiën (vaste) II
Concherge van het Departementaal Bestuur van de Delf II
Zie Kamerbewaarder (III) (V)
Contributiën voor de gew. burgermagt
Zie Burgermagt (gewapende) (II) (III) (IV)
Conversie der Staatsschulden in nationale schuldbrieven II
Zie Obligatiën (III) (IV)
Correspondentie (binnenl.) I-V
Zie ook Politie (I) (III)
Couranten (Aeconomische) mitsgaders courantiers II, III
Zie nieuwspapieren (IV) (V)
Credentialen II-IV
Custos van de nationale bibliotheecq II
Defensie van den lande
Zie Militie (IV)
Departementale besturen I-V
Departementaal gebouw
Zie Lokaal (II)
Departementale gerechtshoven
Zie Gerechtshoven (II)
Desertie III
Zie ook Militie (III)
Dispensatiën van huwelijken
Zie huwelijkszaken (III)
Dispensatie van wetten V
Districtsvergaderingen
Zie Rings- of kiesvergaderingen (II) (III) Grondvergadering (IV)
Domeinen en goederen door de Fransche aan de Bataafsche Republiek afgestaan
Zie betr. Commissarissen (III)
Doorvoer (transitoiren) van goederen III
Dorpslasten
Zie Belastingen (plaatselijke) (III) (IV)
Drukker & leverancier van schrijfbehoeftens van het Departementaal Bestuur van de Delf II, IV, V
Drijvers (voerlieden en -) der artilleriepaarden bij de veldtrain II
Embargo II
Emigranten en gedeporteerde priesters (Fransche) II, III
Emigranten II
Enregistrateurs der voerlieden en drijvers der artilleriepaarden bij de veldtrain
Zie Militie (II)
Essayeur generaal der munte IV
Zie ook Goud- en zilversmeeden (IV)
Etstoel en lottelingen V
Executiën (crimineele) II
Expeditiën II-IV
Fabrieken, trafieken, scheepvaart en handel III-IV
Feesten (nationale) II-V
Zie ook Vreugdevieringen (II,III)
Festiviteiten
Zie Feesten (V)
Finantie (Raad van -) IV
Finantieele zaaken I-III
Zie ook Ordonnantiën (III)
Finantieele zaken betreffende de huishoudelijke departementale kosten III
Zie ook Ordonnantiën (III)
Finantiele zaken van het bestuur IV, V
Finantiën (commissarissen der) over de voorm. gewesten
Zie Holland (II) Utrecht (II)
Zie Commissarissen (III)
Finantiën (stedelijke) III
Fondsen, bibliotheecqen, gebouwen, oude staatsstukken & ca II, III
Fransche Republiek II
Gast- of ziekenhuyzen II
Zie Godshuizen (III)
Gebouwen (publieke of nationale) III
Geestelijke & kerkelijke goederen
Zie Kerken (II) (III) (IV)
Geldheffingen
Zie Commissarissen Heffingen (II)
Geldverdeeling
Zie Loterije (III)
Gemaal
Zie Gemeene middelen (IV)
Gemeene middelen II-IV
Gemeentebesturen II-V
Zie ook Municipaliteiten (II) (III) (IV) (V)
Geneeskunde II
Genees, heel-, vroed- en artzenij-mengkunde III
Geneeskundig bestuur (departementale commissiën van -) IV, V
Genootschappen & maatschappijen (huishoudkundige) II, III
Getimmertens (nieuwe)
Zie Melioratiën (IV)
Gerechtshoven (departementale) II
Gewapende Burgermagt
Zie Burgermagt (III) (IV)
Gildens (provisioneele commissarissen over de voormalige) II
Gildens (vernietigde) en Corporatiën III
Mitsgaders commissarissen van - IV, V
Godshuizen (arm, wees of andere) II-V
Zie ook Alimentatiën (III)
Goud- en zilversmeden III, IV
Granen III
Gratificatiën
Zie Pensioenen (IV) (V)
Griffier van t Uitvoerend Bewind II
Grond-, districts- en ringsvergaderingen IV
Gronden (woeste en ledige), zanderijen etc.
Zie Landbouw (III)
Grondvergaderingen II, III
Zie ook Militie (III)
Grossiers of slijters in sterke dranken II, III
Grossiers in zout en zeep III
Guarnisoenen, (commandanten van -)
Zie Commandeerende officieren over de troepes in de gemeentens (IV)
Haver, hooy en stroo II
Heerlijkheden II
Heffingen (geld) II-V
Zie ook commissarissen tot onderzoek & ca (II) (III) (IV) ontvangers (IV)
Hof (Nationaal gerechts-) V
Holland II, IV, V
Holland (commissarissen der finantiën over het voormalig gewest) II, III
Houtdieverije en Boomschendingen III
Huiselijke Departementaale kosten
Zie Departementale Besturen (II) (III) Finantiële zaken (IV) (V)
Huishoudelijke belangens van het departement III
Zie Departementale Besturen (IV)
Huwelijken, huwelijkszaken II-IV
Impost subjecte goederen II, III
Indemniteit (Actens van) II, IV, V
Inenting der kinderziekte IV
Inkomsten (geldheffing op de -)
Zie betr. Commissarissen (III)
Zie Heffingen (III)
Inkwartiering II-IV
Inspecteur van het lokaal van het bestuur IV
Installatiën II
Zie Departementale besturen (III)
Instructiën II-V
Inventarisatie der archieven en oude papieren bij de resp. mun. en collegiën van justitie aanwezig IV
Zie Gemeentebestuuren (III)
Invoer (verbod van) II
mitsgaders invoer III-V
Itineraire voor de Republiek IV, V
Jagen
Zie Visscherijen (III)
Jagen, vogelen en visschen II, IV
Zie ook visscherije (II)
Jagers (trek) van scheepen of schuiten IV
Jassen en hembden (gecontribueerde) voor de militairen III
Justitie (collegiën van civiele en criminele) II-V
Kamerbewaarder & concherge van t Departementaal Bestuur van de Delf II-V
Kerken, kerkelijke zaken en kerkelijke goederen II-IV
mitsgaders kerkelijke ambtenaren en naasting of verdeling der kerkgebouwen V
Keuren & ordonnantiën & ca (plaatselijke)
Zie Notificatiën (II)
Keuren, ordonnantiën, reglementen of inrichtingen (stedelijke) III-V
Zie ook Notificatiën (ingekomenen) (IV)
Keurmeesters der paardenfokkerij
Zie Paardenfokkerij (III) (IV) (V)
Kiezers
Zie Rings-vergaderingen (II) ( III)
Zie Grondvergaderingen (IV)
Klerken ter secretarie van het bestuur II, III, V
Zie ook Secretarie (III)
Koekebakkers
Zie Bakkers (II)
Koopvaardije
Zie Marine (II)
Koornmolens, koornmolenaars III, IV
Kruitmolens II
Landbouw, mitsgaders woeste of ledige gronden en openbare markten II, III
Landing (vijandelijke)
Zie Militie en militaire zaken Oorlog en oorlogszaken (II)
Landmeters (Admissiën van -) II
Lasten (stads- en dorps-)
Zie Belastingen (IV) Omslagen (IV)
Ledige en woeste gronden, zanderijen etc.
Zie Landbouw (III)
Leges
Zie Secretarie (V)
Leprozenhuis
Zie Godshuizen (III)
Levantsche handel III
Leverancier van schrijfbehoeftens van het Departementaal Bestuur van de Delf
Zie drukker (II) (III) (IV) ( V)
Leene V
Loffelijke bedrijven IV, V
Lokaal voor de vergadering van het Departementaal Bestuur I-V
Lombaarden IV, V
Loterije III, V
Loterije (particuliere en onderhandsche) III, IV
Loterije (verdeling van goederen bij wijze van-) II
Lijndraaiers en kleine gare spinders te Gouda II, III
Maatschappije
Zie Genootschappen (III)
Marine II, III
Zie ook Agenten (II) (IV) mitsgaders Agent van Marine (IV)
Marine, Raad van - IV,V
Markten (openbare)
Zie Landbouw (III)
Maten en gewigten V
Meekrap III
Meel verkopers
Zie Bakkers (II) (V)
Melioratiën, nieuwe getimmertens, mitsgaders amotiën IV, V
Memorie goederen te Schoonhoven